【裁判字號】    91,訴,52
【裁判日期】    920812
【裁判案由】    妨害公務
【裁判全文】
福建金門地方法院刑事判決                          九十一年度訴字第五二號
    公  訴  人  福建金門地方法院檢察署檢察官
    被      告  甲○○
右列被告因妨害公務等案件，經檢察官提起公訴（九十一年度偵字第三四三號），本
院判決如左：
    主  文
甲○○損壞公務員職務上掌管之物品，處有期徒刑肆月，如易科罰金，以參佰元折算
壹日。
    事  實
一、甲○○於民國九十一年八月二日晚間七點三十分左右，駕駛其所有之無照農用搬
    運車，與丁○○（已經不起訴處分）共同至金門縣金沙鎮劉澳岸邊甲○○所有之
    高粱田附近，載運向不明大陸人士購買之蔬果及其他物品（均未逾公告數額）準
    備離去時，遇行政院海岸巡防署金門岸巡總隊劉澳機動巡邏站隊員丙○○駕駛六
    Ｆ─一九四一號巡防車停止於高粱田邊農用道路口攔檢，依法執行查緝公務，竟
    不顧岸巡隊員亮起警示燈，要求其停車受檢之命令，企圖加速躲避查緝而衝撞前
    述巡防車，造成該車車身右前側向內凹陷，方向燈破裂，下方保險桿約三分之一
    向前朝外彎摺。甲○○隨即駛入狹窄之農用小路，經丙○○駕車緊追於後，終於
    在甲○○駛上金沙水庫往洋山方向之富康農莊附近柏油路段時攔停。
二、案經行政院海岸巡防署金門岸巡總隊（下稱金門岸巡總隊）移送福建金門地方法
    院檢察署檢察官偵查起訴。
    理  由
一、認定事實所憑之證據及理由
（一）證人即岸巡隊員林振祥、丙○○、乙○○、侯森元於偵訊中，及乙○○於本院
      履勘現場時均為內容相符之證述。
（二）從岸巡隊員於查獲時拍攝之照片及本院於九十二年六月六日前往現場履勘之結
      果可知，被告之農用搬運車右後輪前方擋泥鐵板平整，由後往前傾斜約三十度
      （履勘照片二、三），左後輪前方之擋泥鐵板則已成垂直狀態，下半段並往前
      向上翻摺，撞擊方向顯然來自前方（偵卷第四十五頁；第四十六頁、第四十七
      頁）；六Ｆ─一九四一號巡防車車身右前側向內凹陷，方向燈破裂，下方保險
      桿約三分之一向前朝外彎曲（偵卷第十一頁、第十二頁），撞擊方向應來自右
      後方，且二車撞擊點離地面均約一百公分，高度相符，再參以當時巡防車車身
      橫於路口，與被告之行進方向垂直之相關位置（履勘照片六），被告當時應是
      為躲避攔檢而提前右轉輾過草地駛去，但因農用搬運車車身過長，導致左後輪
      上方車身與擋泥板撞及巡防車車身右前側與保險桿，證人丁○○所稱：是巡防
      車撞我們，不是我們撞他等語，並非事實。
（三）由(1)被告行駛之農用道路左方雖有雜草，但視野良好，無論行駛至何處均可見
      海堤至路口範圍內之動靜（履勘照片四、五、八之二、九至十五），(2)被告當
      場指出其於距離路口約三十一公尺（履勘照片八）之位置，即看見巡防車停於
      左前方路口（履勘照片八之一），距離路口約十九公尺（履勘照片七）時，巡
      防車停在正前方路口，(3)證人乙○○證稱：當時沒有人下車攔，但我有拿手電
      筒照亮農用運輸車，農用運輸車後方及靠近海堤盡附近都有岸巡人員趕來等語
      等資料觀之，被告當時所處位置視線良好，處於眾多岸巡人員包圍之情形下，
      仍執意駕車加速駛離，且於撞擊巡防車後亦未停止，其衝撞巡防車試圖逃避檢
      查之犯意甚明。
（四）綜合以上說明，本件證據明確，被告犯行已足堪認定。
二、被告辯解不足採之理由：被告甲○○否認有衝撞巡防車之行為，辯稱：(1)擋泥板
    遭海巡署撞擊後，卡到輪胎的轉動，所以自行將下半段往前朝上摺。(2)為趕著去
    另一塊田地噴農藥，車子聲音又很大，不知道他們在後面追等語。然而，本院於
    履勘現場時，命被告引導自撞擊地點，至其所稱等待噴灑農藥之田地，再到岸巡
    人員攔停地點之路線均為農用道路，路面顛簸，週遭荒涼，距離長達二公里，證
    人乙○○更證稱當天追緝之路徑遠超過被告引導之距離，則：(1)被告既自承從兩
    車撞擊後到被攔停之前均未停止，該農用運輸車顯然並未因擋泥板遭撞擊而影響
    車輛行進，況農用車擋泥板為鐵製，非使用輔助工具無法彎曲，被告何來摺彎擋
    泥板之時間？又何來噴灑農藥之時間？(2)被告既與巡防車發生撞擊，衡情應下車
    查看，其竟逕自離去，又任令巡防車在後追躡達數公里，足證其妨害岸巡隊員執
    行查緝職務之主觀犯意，其辯解均不足採信。
三、論罪科刑之依據：車號六Ｆ─一九四一號巡防車為金門岸巡總隊所有，岸巡隊員
    駕駛該車執行查緝職務，該車自屬刑法第一百三十八條所稱公務員職務上掌管之
    物品。又刑法第一百三十五條第一項之罪，以對於公務員依法執行職務時施強暴
    脅迫為要件。此之所謂施強暴，不以對於公務員之身體直接實施暴力為限，凡以
    公務員為目標，而對物或對他人施暴力，其結果影響及於公務員之執行職務者亦
    屬之（最高法院八十四年台非字第三三三號判決）。被告所為衝撞巡防車之行為
    ，同時構成刑法第一百三十五條第一項對於執行職務施以強暴脅迫，及第一百三
    十八條損壞公務員職務上掌管之物品等二罪，為想像競合，依刑法第五十五條之
    規定，從較重之刑法第一百三十八條處斷。本院審酌被告為逃避攔檢，以暴力手
    段挑戰公權力，嚴重影響執法人員之人身安全，且犯後毫無悔意，但無前科（有
    台灣高等法院全國前案紀錄表可參）等一切情狀，量處如主文所示之刑，並諭知
    易科罰金之折算標準。
四、適用之法條：刑事訴訟法第二百九十九條第一項前段，刑法第一百三十五條第一
    項、第一百三十八條、第五十五條、第四十一條第一項前段，罰金罰鍰提高標準
    條例第一條前段、第二條，判決如主文。
本案經檢察官張世和到庭執行職務
中      華      民      國      九十二    年      八    月      十二    日
                                福建金門地方法院刑事庭
                                    法  官  邱蓮華
附錄論罪科刑法條：
刑法第一百三十五條第一項
對於公務員依法執行職務時，施強暴脅迫者，處三年以下有期徒刑、拘役或三百元以
下罰金。
刑法第一百三十八條
毀棄、損壞或隱匿公務員職務上掌管或委託第三人掌管之文書、圖畫、物品，或致令
不堪用者，處五年以下有期徒刑。
右正本證明與原本無異。
如不服本判決，應於判決送達後十日內，向本院提出上訴狀。
                                    書記官  董培祥
中      華      民      國      九十二    年      八    月      十三    日


司法院資訊處製作；財團法人民間司法改革基金會備份。
